臺灣高雄地方法院刑事判決　　　　　 100年度審易字第1224號
公　訴　人　臺灣高雄地方法院檢察署檢察官
被　　　告　楊文星
選任辯護人　鄭國安律師
　　　　　　吳麗珠律師
　　　　　　郭宗塘律師
上列被告因詐欺案件，經檢察官提起公訴（100 年度偵字第5567
號），本院合議庭裁定由受命法官獨任進行簡式審判程序，判決
如下：
    主  文
楊文星犯詐欺取財罪，共罪，各處有期徒刑壹年捌月、捌月、
壹年陸月。應執行有期徒刑年貳月。
    事實及理由
一、犯罪事實：
    楊文星係在林崑城律師設於高雄市前金區○○○路100 號「
    元大法律事務所」擔任法務助理，於民國97年間，透過李王
    錦雲得悉李瓊珍欲辦理其父李有順車禍理賠（下稱車禍案件
    ）、其妹李靜美侵占金飾等物品（下稱侵占案件），及因林
    欣樺引介之律師處事草率、擬向渠等求償（下稱求償案件）
    等案件，詎楊文星明知自己並無律師資格，竟利用其擔任執
    業律師林崑城之法務助理機會，於97年11月3 日，偕同李王
    錦雲（所涉共同詐欺取財罪嫌部分，業經檢察官為不起訴處
    分）前往李瓊珍位於高雄市小港區○○○路408 號之住處，
    向李瓊珍佯稱自己係「楊律師」，藉此取得李瓊珍之信任後
    ，基於為自己不法所有之意圖，分別為下列行為：
(一)、於97年11月3 日，在李瓊珍上開住處內，向李瓊珍誆稱侵占
    案件需支付律師費用新臺幣（下同）15,000元；又於同年11
    月18日，在李瓊珍上開住處內，接續向李瓊珍誆稱侵占案件
    要查封李靜美之財產，辦理假扣押保全程序需繳納假扣押擔
    保金210,000 元；另於同年12月4 日，接續誆稱假侵占案件
    扣押擔保金金額不足，尚需繳納500,000 元云云，致使李瓊
    珍不疑有他而陷於錯誤，就該侵占案件陸續交付上開金額之
    現金合計725,000 元予楊文星。
(二)、於97年11月15日，在李瓊珍上開住處內，向李瓊珍誆稱車禍
    案件需支付律師費用15,000元；又於同年12月30日，在李瓊
    珍上開住處內，接續向其誆稱車禍案件要提起撤銷調解訴訟
    ，需繳納裁判費22,000元；另於98年1 月13日，在李瓊珍上
    開住處內，接續向其誆稱前開撤銷調解訴訟需補繳裁判費
    16,000元云云，致使李瓊珍不疑有他而陷於錯誤，就該車禍
    案件陸續交付上開金額之現金合計53,000元予楊文星。
(三)、於98年2 月6 日，在李瓊珍上開住處內，向李瓊珍誆稱求償
    案件辦理假扣押保全程序，需繳納假扣押保證金50萬元；又
    於同年3 月16日，在李瓊珍上開住處內，接續向其誆稱求償
    案需繳納裁判費40,000元云云，致使李瓊珍不疑有他而陷於
    錯誤，就該求償案件陸續交付上開金額之現金合計540,000
    元予楊文星。嗣因法院之假扣押程序久無下文，李瓊珍驚覺
    有異，乃自行前往本院查詢，始知受騙。
二、程序部分：
    本件被告楊文星所犯係死刑、無期徒刑、最輕本刑為3 年以
    上有期徒刑以外之罪，其於準備程序中就被訴事實為有罪之
    陳述，經法官告知簡式審判程序之旨，並聽取公訴人、被告
    之意見後，本院合議庭認為適宜而裁定由受命法官獨任進行
    簡式審判程序，先予敘明。
三、證據部分：
(一)、名片2 紙、估價單7 紙、和解書1 份、高雄地方法院檢察署
    電話紀錄單4 份、臺灣高雄地方法院規費收據1 份（見他卷
    第7至9頁、11頁、32頁，偵卷第21頁、49頁、112 至114 頁
    、149 頁）
(二)、車禍案卷內資料。
(三)、證人即告訴人李瓊珍、證人李王錦雲於偵查中之證述。
(四)、被告於本院審理時之自白。
四、論罪科刑：
(一)、核被告就犯罪事實欄(一)、(二)、(三)所為，均係犯刑法第339 條
    第1 項之詐欺取財罪。被告分別以處理侵占案件、車禍案件
    、求償案件所需費用支出為由，就各該案件多次向告訴人詐
    取金錢，其行為地均在告訴人之住處，且係假藉處理同一案
    件後續訴訟進度而視適當時間陸續向告訴人收取金錢，堪認
    被告以處理同一案件為由而分次向告訴人收取金錢之舉動，
    係出於同一施用詐術行為決意下所為之接續行為，是被告於
    侵占案件之3 次詐取財物行為、於車禍案件之3 次詐取財物
    行為、於求償案件之2 次詐取財物行為，均應屬接續犯而僅
    分別論以一罪。又被告所犯詐欺取財3 罪，犯意各別，行為
    互殊，應分論併罰。
(二)、爰審酌被告前91年至92年間、93年間已有假冒律師，利用刑
    事案件或民事糾紛向當事人詐財財物，分別經本院分別以96
    年度易字第1242、96年度易字第3740號判處有期徒刑1  年8
    月、1 年6 月（減為有期徒刑9 月），前案並經臺灣高等法
    院高雄分院以97年度上易字第705 號駁回上訴確定，此有臺
    灣高等法院被告前案紀錄表1 份在卷可參，竟仍不知悔改，
    於上開案件訴訟期間，重施故技詐騙告訴人，致告訴人受有
    高達1,318,000 元之損害，惡性重大，應予嚴懲，惟念被告
    已先行賠償告訴人279,000 元（見本院卷第82、84頁），並
    就剩餘款項有意按月還款10,000元（見本院卷第80、81頁）
    ，終因告訴人無法接受而未能達成和解，難認其全無悔悟之
    意，然考量告訴人未受償金額仍高達百萬元，並斟酌被告於
    本件坦然承認犯行，未循前揭案件飾詞狡辯之資，且多次與
    告訴人商談和解事宜，犯後態度尚稱良好，及其犯罪動機、
    目的、智識程度及經濟狀況等一切情狀，認公訴人就犯罪事
    實(一)、(二)、(三)分別求處有期徒刑2 年、8 月、1 年8 月，尚
    屬過重，爰就犯罪事實(一)、(二)、(三)分別量處有期徒刑1  年8
    月、8 月、1 年6 月，並定其應執行之刑如主文所示，以資
    懲儆。
據上論斷，應依刑事訴訟法第273  條之1 第1 項、第299 條第1
項前段、第310 條之2 、第454 條，刑法第339 條第1 項、第51
條第1項 第5 款，刑法施行法第1 條之1 ，判決如主文。
本案經檢察官劉慕珊到庭執行職務。
中    華    民    國   100    年    11    月    30    日
                  刑事第十庭  法  官  林書慧
以上正本證明與原本無異。
如不服本判決應於收受判決後10日內向本院提出上訴書狀，並應
敘述具體理由。其未敘述上訴理由者，應於上訴期間屆滿後20日
內向本院補提理由書（均須按他造當事人之人數附繕本），切勿
逕送上級法院。
中    華    民    國  100     年    11    月    30    日
                              書記官  李承悌
附錄本件論罪科刑法條：
《中華民國刑法第339 條第1 項》
意圖為自己或第三人不法之所有，以詐術使人將本人或第三人之
物交付者，處 5 年以下有期徒刑、拘役或科或併科 1 千元以下
罰金。
《刑法施行法第1 條之1 》
中華民國94年1 月7 日刑法修正施行後，刑法分則編所定罰金之
貨幣單位為新臺幣。
94年1 月7 日刑法修正時，刑法分則編未修正之條文定有罰金者
，自94年1 月7 日刑法修正施行後，就其所定數額提高為30倍。
但72年6 月26日至94年1 月7 日新增或修正之條文，就其所定數
額提高為3 倍。